【裁判字號】    97,易,2148
【裁判日期】    971231
【裁判案由】    違反毒品危害防制條例
【裁判全文】
臺灣彰化地方法院刑事判決              97年度易字第2148號
公  訴  人  臺灣彰化地方法院檢察署檢察官
被      告  甲○○
                    號
                    （現於臺灣彰化看守所羈押中）
上列被告因違反毒品危害防制條例，經檢察官提起公訴（97年度
毒偵字第4269號），本院判決如下：
    主  文
甲○○施用第二級毒品，累犯，處有期徒刑陸月，如易科罰金以
新台幣壹仟元折算壹日。
    事實及理由
一、犯罪事實：
  (一)甲○○前受觀察勒戒，於民國（下同）91年8月19日無繼續
    施用傾向出所。又自92年11月底某日起至94年3月7日，連續
    施用一、二級毒品罪，經本院94年度訴緝字第9號判決處有
    期徒刑8月、5月，定應執行刑1年，95年12月10日執行完畢
    出監（構成累犯）。
  (二)甲○○仍不知悔改，基於施用第二級毒品甲基安非他命之犯
    意，於97年8月6日某時，在彰化市○○里○○街305巷1弄3
    號自家，以甲基安非他命置入吸食器內燒烤吸食煙霧之方式
    ，施用第二級毒品甲基安非他命1次。嗣於97年8月7日為警
    採尿送驗而呈現「甲基安非他命、安非他命」陽性反應而查
    獲。
二、認定事實之證據及理由：
  (一)被告於警訊、偵查、本院審理中之自白。
  (二)彰化縣警察局彰化分局委託檢驗尿液代號與真實姓名對照認
    證單，證明被告接受採尿送驗之事實。
  (三)詮昕科技股份有限公司濫用藥物尿液檢驗報告書，證明被告
    驗尿呈現「甲基安非他命、安非他命」陽性反應。而上述部
    分尿液檢驗報告中顯示被告甲基安非他命之指數遠超過安非
    他命指數，依法務部調查局93年5月4日調科壹字0000000000
    0號函示意見：「依據英國藥學協會所編之Clark's isolati
    on and indentification of drugs乙書.. 記載人體施用甲
    基安非他命後，在主要代謝物中未改變型態之甲基安非他命
    佔施用劑量達43％，而安非他命則為約5％。」（司法院編
    印，法官辦理刑事案件參考手冊(一)--毒品危害防制條例部分
    --P.168）被告尿液中排出之部分安非他命反應，應係甲基
    安非他命之代謝物。
  (四)不再送觀察勒戒之理由：
    按毒品危害防制條例於92年7月9日修正公布，自93年1月9日
    施行，其中第20條、第23條將施用毒品之刑事處遇程序，區
    分為「初犯」及「五年內再犯」、「五年後再犯」。依其立
    法理由之說明：「初犯」，經觀察、勒戒或強制戒治後，應
    為不起訴處分或不付審理之裁定；經觀察、勒戒或強制戒治
    執行完畢釋放後，「五年內再犯」者，因其再犯率甚高，原
    實施之觀察、勒戒及強制戒治既已無法收其實效，爰依法追
    訴或裁定交付審理。至於經觀察、勒戒或強制戒治執行完畢
    釋放後，「五年後再犯」者，前所實施之觀察、勒戒或強制
    戒治已足以遮斷其施用毒品之毒癮，為期自新及協助其斷除
    毒癮，仍適用「初犯」規定，先經觀察、勒戒或強制戒治之
    程序。從而依修正後之規定，僅限於「初犯」及「五年後再
    犯」二種情形，始應先經觀察、勒戒或強制戒治程序。倘被
    告於五年內已再犯，經依法追訴處罰，縱其第三次（或第三
    次以上）再度施用毒品之時間，在初犯經觀察、勒戒或強制
    戒治執行完畢釋放五年以後，已不合於「五年後再犯」之規
    定，且因已於「五年內再犯」，顯見其再犯率甚高，原實施
    觀察、勒戒或強制戒治，已無法收其實效，即應依該條例第
    10條處罰（最高法院95年度第7次刑事庭會議決議參照）。
    本件被告前因施用毒品案件，受觀察勒戒，於91年8月19日
    無繼續施用傾向出所。又自92年11月底某日起至94年3月7日
    ，連續施用一、二級毒品罪（本院94年度訴緝字第9號判決
    ），有卷附臺灣高等法院被告前案紀錄表可證。被告既曾於
    「五年內再犯」，且經法院判處罪刑確定，其又於96年8月6
    日施用毒品，即非屬該條例第20 條第3項所定「五年後再犯
    」之情形，仍應論以毒品危害防制條例第10條第1項之施用
    第一級毒品罪。
  (五)被告自白核與事實相符，足堪採信。本件事證明確，被告施
    用第二級毒品犯行，已可認定。
三、論罪科刑：
  (一)核被告所為，核係犯毒品危害防制條例第10條第2項之施用
    第二級毒品罪。又被告持有毒品之低度行為，應為施用之高
    度行為所吸收，不另論罪。
  (二)被告有犯罪事實欄內之徒刑執行經過，有台灣高等法院被告
    全國前案紀錄表乙紙附卷可稽，其受此有期徒刑執行完畢後
    ，五年以內故意再犯有期徒刑以上之罪，應依累犯規定加重
    其刑。
  (三)量刑審酌：被告自84年間有毒品前科以來，十餘年來斷斷續
    續有毒品其他犯罪紀錄，雖經觀察勒戒及徒刑宣告，仍不知
    悔改而再度施用毒品。被告未曾體會毒品是家破人亡之不歸
    路，毫無警惕之心。又被告自述已婚，有三個小孩，被告以
    資源回收為業，被告既然有家庭負擔，卻又沈溺毒品沈迷不
    可自拔，惡性重大，吸毒害人害己，被告顯無醒悟，除了自
    甘墮落，沒有其他藉口，犯後態度尚可等一切情狀，量處如
    主文所示之刑，並諭知易科罰金之折算標準，以示懲儆。
四、適用法律：
  (一)刑事訴訟法第299條第1項前段。
  (二)毒品危害防制條例第10條第2項、刑法第11條前段、第47條
    第1項、第41條第1項。
本案經檢察官王元郁到庭執行職務。
中    華    民    國    97    年    12   月    31    日
                  刑事第四庭    法  官  葉明松
以上正本證明與原本無異。
如不服本判決應於收受判決後10日內向本院提出上訴書狀，並應
敘述具體理由；其未敘述上訴理由者，應於上訴期間屆滿後20日
內向本院補提理由書 (均須按他造當事人之人數附繕本)「切勿
逕送上級法院」。
中    華    民    國    97    年    12   月    31    日
                                書記官  施秀青
附錄本案論罪法條：
毒品危害防制條例第10條
施用第一級毒品者，處6月以上5年以下有期徒刑。
施用第二級毒品者，處 3 年以下有期徒刑。


司法院資訊處製作；財團法人民間司法改革基金會備份。
